臺灣高雄地方法院刑事判決　　　　　　　　　　　　九十一年度訴字第一三三五號
　　公　訴　人　臺灣高雄地方法院檢察署檢察官
　　被　　　告　乙○○
　　指定辯護人　本院
右列被告因強盜等案件，經檢察官提起公訴（九十一年度偵字第八○○八號），本院
判決如左：
    主  文
乙○○攜帶兇器竊盜，累犯，處有期徒刑捌月，扣案之Ｔ字型扳手壹支沒收；又攜帶
兇器竊盜，因脫免逮捕，而當場施以強暴、脅迫，累犯，處有期徒刑柒年貳月，扣案
之大型扳手壹支、Ｔ字型扳手參支及遊戲類手槍壹支均沒收。應執行有期徒刑柒年玖
月。扣案之大型扳手壹支、Ｔ字型扳手肆支及遊戲類手槍壹支均沒收。
    事  實
一、乙○○前於八十五年間因犯恐嚇取財罪及違反肅清煙毒條例案件，先後經本院於
    八十六年三月十三日及同年四月二十二日以八十六年易字第一四○二號及八十六
    年訴字第二○二號判決有期徒刑十月及有期徒刑三年二月、褫奪公權二年確定，
    並定其應執行刑為三年十一月、褫奪公權二年，於八十六年四月二十二日入監執
    行，指揮書執畢日期為八十九年十二月十六日，並於八十九年一月二十五日縮短
    刑期假釋出監，於假釋期滿，假釋未經撤銷以已執行論。
二、乙○○竟不知悛悔正當做人，竟沈溺毒癮而缺款花用，竟意圖為自己不法之所有
    ，於九十一年四月六日十日十時許，行經高雄市苓雅區○○○路二一九巷十九號
    前，見梁麗娟所有之車牌號碼ＯＰＴ─二三○號重型機車停放於該處，乃趁無人
    注意之際，持己有事前準備客觀上足認有危險性可作為兇器之Ｔ字型板手一支（
    起訴書誤載為螺絲起子），啟動該重型機車而竊取得手，供為己代步之用。復基
    於意圖為自己不法所有之犯意，於同年月十七日十時許，騎乘前開所竊得之機車
    並攜帶客觀上足以危害人之生命、身體安全之大型扳手一支（前端約三點五公分
    處磨平）及Ｔ字型扳手四支（其中三支前端均削平、另一支係由中間削開呈叉狀
    ）前往高雄縣鳳山市○○街一巷二弄三號即甲○○之住宅，先以扳手橇開大門後
    ，即侵入該住宅內竊得現金新台幣一萬八千元、手錶一支及Ｋ金翡翠戒指一枚等
    物（侵入住宅罪部分未據告訴），欲離開時，適屋主甲○○返家，乙○○見狀為
    脫免逮捕，立即拿出所攜帶仿美國ＣＯＬＴＭ１９９１Ａ１ＳＥＲＩＥＳ８０型
    式之遊戲類手槍一支，佯為真槍，並以槍口對著甲○○之脅迫方式，並表示讓伊
    走，甲○○頓時心生畏懼，不敢阻止，只得讓乙○○離開，而甲○○見乙○○欲
    上機車時，即趁乙○○不注意之際，衝上前抱住乙○○，乙○○仍為順利脫逃而
    與甲○○發生扭打之強暴行為，嗣經過路民眾合力制伏乙○○並報警處理，並由
    警方查扣大型扳手一支、Ｔ字型扳手四支，及遊戲槍一支。
二、案經高雄市政府警察局苓雅分局報請臺灣高雄地方法院檢察署檢察官偵查起訴。
    理  由
一、被告所犯竊盜罪部分︰
    右揭被告於前開時、地持Ｔ字型扳手竊取被害人梁麗娟所有之前開車號重型機車
    一台後供己騎乘使用等事實，業據被告自承不諱，核與被害人梁麗娟指述失竊情
    節相符，復有贓物認領保管收據、高雄市政府警察局苓雅分局車輛協尋證明單及
    車輛車牌失竊作業—查獲車輛認可資料各一紙在卷足憑，足認被告前開自白與犯
    罪事實相符，足以採信，本件事證明確，被告此部分之犯行洵堪認定。
二、被告所犯準強盜罪部分︰
（一）訊據被告乙○○固坦承於前開時間、地點攜帶大型扳手、Ｔ字型扳手四支及遊
      戲手槍一支，侵入被害人甲○○之住家內，並竊得現金一萬八千元、手錶一支
      及Ｋ金翡翠金戒指一只等財物，於欲離去實在門口遇到被害人即屋主甲○○，
      並拿起玩具槍指著被害人甲○○表示讓伊走等情不諱，惟矢口否認有為脫逃而
      施強暴及脅迫之準強盜犯行，辯稱︰伊當時雖有將玩具手槍對著被害人甲○○
      ，但有向被害人表明示假槍，且是被害人抓住伊不讓伊走，並叫鄰居過來打伊
      ，因伊之膝蓋骨受傷，故當時伊並沒有辦法跟被害人扭打，伊並沒有任何反抗
      行為云云。公設辯護人辯護意旨則以︰觀諸本件案發經過，被害人甲○○尚且
      能將被告壓制在地，而未受傷，顯見被告之行為並未達到使被害人不能抗拒之
      程度，是被告之行為是否該當準強盜之罪，恐有疑義；又按我國現制，被告在
      訴訟上居於弱勢，不若代表國家之檢察官有物之強制處分權及龐大之公權力可
      資運用，故訴訟法上之被告緘默權或無罪推定原則，立法例上有憲法保障者，
      至少其位階以類似憲法層次而高於一般法律，是準強盜之行為人在面對逮捕行
      為時，如認行為人不能反抗，否則係施強暴脅迫而成立本罪，不啻科其束手就
      擒之責，與訴訟上維護被告權益之原則似有違背，實質推求，顯見準強盜之立
      法實有苛酷之嫌，識者有以為違憲，因此適用上應力求嚴格謹慎，以免苛酷等
      語。
（二）經查︰
  １、右揭犯罪事實，業據被害人甲○○指述︰當天伊外出作生意，因有東西忘記攜
      帶故返家，正要開啟大門時發現門所有遭挖動痕跡，無法順利開啟，且門口停
      一台機車，此時，被告就開門出來，並拿著一把槍指著伊，另一手中則拿著伊
      作生意用的一袋零錢，被告並向伊表示讓伊走，伊無法分辨被告手中所拿的究
      竟是真槍還是假槍而很害怕，故讓被告走，被告還是一手拿著槍指著伊，另一
      手就去發動機車，伊即趁被告不注意之際抱住被告，二人即發生扭打並倒在地
      上，因伊大聲呼救，有位員警剛好經過，經員警表明身分後，被告仍不聽制止
      繼續抵抗，該明員警及加入制止被告，伊當時只有手腕扭到，當時伊很緊張，
      並沒有聽到被告有說這槍是假槍等語之情甚詳（見警卷第五頁至第六頁調查筆
      錄，及本院九十一年五月二十一日訊問筆錄）。
  ２、復觀之被告當時所持之手槍雖為遊戲手槍，然該之遊戲手槍係仿美國ＣＯＬＴ
      Ｍ１９９１Ａ１ＳＥＲＩＥＳ８０型式製作，槍身及滑套為塑膠材質、槍管為
      金屬襯管製成，且為黑色乙節，有法務部調查局九十一年六月七日調科參字第
      ○九一二三○四九一四九號鑑定通知書一份及所附槍枝相片二幀在卷足憑，即
      該之遊戲槍枝外型與真槍極為相似，如未仔細觀察，實難判別真假。此外，並
      有贓物認領保管收據一紙在卷可佐。
  ３、並按刑法第三百三十條規定之立法，係以犯竊盜罪或搶奪罪之人為行為主體，
      因其護贓等目的而實施強暴或脅迫之行為，本罪所保護之法益，乃包含財產法
      益及意思自由與行動自由等自由法益，所設加重處罰之特別規定；本罪成立之
      主體為犯竊盜罪或搶奪罪之人，並均需著手於竊盜或搶奪之實行者，且所面對
      者通常為被竊或被搶之被害人，且於一般情形，被竊或遭搶者面對行竊或搶奪
      者，常為得以順利追回個人財物常會有阻止被告離開，或取回個人財物之行為
      ，此時竊盜或搶奪之實行者，為求得順利脫逃，通常會對被害人施以強暴或脅
      迫之舉措，以致所造成之傷害情形與強盜犯行相若，故有此條特別規定。又憲
      法上及刑事訴訟程序上所保障犯罪嫌疑人或被告之訴訟上之相關權利之本質，
      與實體上被告於實施竊盜或搶奪犯罪行為時，為防護贓物、脫免逮捕或湮滅罪
      證而為強暴、脅迫行為部分，二者是否為同性質之事物？是否得以以進行比較
      ？實需再行討論及確認。辯護意旨此部分所辯尚難遽為有利於被告之認定。
  ４、綜上所述，足認被告確有為脫免逮捕而持外型酷似真槍之遊戲槍枝一支指著被
      害人甲○○之脅迫方式欲逃離，並為得順利脫逃而與被害人甲○○發生扭打行
      為等情堪以認定。是被告前開所辯，係卸責之詞，不足採信。本件事證明確，
      被告犯行堪以認定。
三、按刑法第三百二十一條第一項第三款所謂兇器，凡於人之生命身體之安全，易生
    危險者均屬之，因攜帶兇器行竊，只需行竊時攜帶具有危險性之兇器為已足，並
    不以主觀上有以該兇器行兇之意圖為必要。查被告攜帶之大型扳手一支及Ｔ字型
    扳手五支，均為金屬製品、質地堅硬，或被告將前將工具前端磨成扁平、或尖型
    ，或厚實，其中一支Ｔ型扳手並削成叉狀，於客觀上均足以危害他人生命、身體
    之安全，均屬兇器。被告乙○○持其中一支Ｔ字型扳手竊取被害人梁麗娟之機車
    一台之所為，係犯刑法第三百二十一條第一項第三款之攜帶兇器竊盜罪；復按刑
    法第三百二十九條之以強盜論，即以強盜罪相當條文處罰之意，並非專以第三百
    二十八條第一項之強盜罪而言，故第三百三十條所謂犯強盜罪，不僅指自始犯強
    盜罪者而言，即依第三百二十九條以強盜論者，亦包括之，如此項準強盜有第三
    百二十一條第一項各款情形之一，自應依第三百三十條論處（參最高法院二十五
    年度上字第六六二六號判例意旨）。核被告攜帶兇器，侵入住宅竊盜，因脫免逮
    捕，而當場施以強暴、脅迫之行為，係犯刑法第三百二十九條、第三百三十條第
    一項之加重準強盜罪。公訴人認被告此部分所為係犯刑法第三百二十九條之準強
    盜罪，尚有未洽，雖強盜罪與準強盜罪之罪質雖有不同，然其基本社會事實即竊
    盜行為之基本事實仍屬相同，爰依法變更起訴法條，併予敘明。被告所犯前開加
    重竊盜罪及加重準強盜罪二罪間，犯意各別，罪名不同，應分論併罰之。又被告
    前八十五年間因犯恐嚇取財罪及違反肅清煙毒條例案件，先後經本院於八十六年
    三月十三日及同年四月二十二日以八十六年易字第一四○二號及八十六年訴字第
    二○二號判決有期徒刑十月及有期徒刑三年二月、褫奪公權二年確定，並定其應
    執行刑為三年十一月、褫奪公權二年，於八十六年四月二十二日入監執行，指揮
    書執畢日期為八十九年十二月十六日，並於八十九年一月二十五日縮短刑期假釋
    出監，於假釋期滿，假釋未經撤銷以已執行論，有台灣高等法院被告全國前案紀
    錄表及被告之刑案資料查註紀錄表各一份在卷足憑，被告於五年以內在犯本件最
    重本刑為有期徒刑以上刑之罪，為累犯，應依刑法第四十七條之規定加重其刑。
    爰審酌被告四肢健全、智識正常，竟不謀以正當合法方式賺取所得，因沈溺毒癮
    而生貪取他人財物之犯罪動機、目的，並攜帶有危害於人之生命、身體之大型扳
    手及Ｔ字型扳手等誤為犯罪之工具，且於被害人發現後為脫免逮捕又持遊戲槍枝
    偽裝為真槍脅迫被害人就範，進而與被害人發生扭打之強暴行為、嚴重危害被害
    人生命、身體、財產之安全，所造成被害人之恐懼及損害，及其犯罪後僅坦承攜
    帶凶器竊盜部分之犯行，否認有對被害人施以強暴或脅迫等行為，及犯後在庭態
    度尚佳等一切情狀，量處如主文所示之刑，以資懲戒。並定應執行之刑。
四、另扣案之大型板手一支、Ｔ字型扳手四支及遊戲類手槍一支，均係被告所有供犯
    罪所用之物，業據其供明在卷，爰依刑法第三十八條第一項第二款規定宣告沒收
    。
據上論斷，應依刑事訴訟法第二百九十九條第一項前段、第三百條，刑法第三百二十
一條第一項第三款、第三百三十條第一項、第四十七條、第五十一條第五款、第三十
八條第一項第二款，判決如主文。
中      華      民      國    九十一    年      七      月    十二    日
                                  臺灣高雄地方法院刑事第四庭
                                      法    官   程克琳
右正本證明與原本無異。
如不服本判決，應於判決送達後十日內，向本院提出上訴狀。
                                      書 記 官   梁瑜玲
中    華    民    國      九十一      年      七      月      十六   日
【附錄本案論罪科刑法條】刑法第三百二十一條第一項第三款︰犯竊盜罪而有左列情
形之一者，處六月以上五年以下有期徒刑：
一  於夜間侵入住宅或有人居住之建築物、船艦，或隱匿其內而犯之者。
二  毀越門扇、牆垣或其他安全設備而犯之者。
三  攜帶兇器而犯之者。
四  結夥三人以上而犯之者。
五  乘火災、水災或其他災害之際而犯之者。
六  在車站或埠頭而犯之者。
前項之未遂罰之。
刑法第三百二十九條：
竊盜或搶奪，因防護贓物、脫免逮捕或湮滅罪證，而當場施以強暴脅迫者，以強盜論
。
刑法第三百三十條第一項︰
犯強盜罪而有第三百二十一條第一項各款情形之一者，處七年以上有期徒刑。
前項之未遂犯罰之。
